【裁判字號】    91,訴,319
【裁判日期】    920609
【裁判案由】    盜匪等
【裁判全文】
臺灣臺中地方法院刑事判決                          九十一年度訴字第三一九號
    公  訴  人  臺灣臺中地方法院檢察署檢察官
    被      告  己○○
    選任辯護人  張志新律師
                張慶宗律師
    被      告  壬○○
                丁○○
右列被告等因盜匪等案件，經檢察官提起公訴（八十九年度偵字第一七一三二號、八
十九年度偵字第一八八二一號），本院判決如左：
    主  文
己○○意圖為自己不法之所有，攜帶兇器，以脅迫至使不能抗拒，而使人交付財物及
取他人之物，累犯，處有期徒刑捌年；又未經許可，持有子彈，累犯，處有期徒刑陸
月，併科罰金新臺幣肆萬元，罰金如易服勞役，以銀元參佰元即新臺幣玖佰元折算壹
日；應執行有期徒刑捌年肆月，併科罰金新臺幣肆萬元，罰金如易服勞役，以銀元參
佰元即新臺幣玖佰元折算壹日。扣案制式九○子彈壹顆沒收。
壬○○寄藏贓物，處有期徒刑肆月，如易科罰金，以參佰元折算壹日。
丁○○故買贓物，處有期徒刑肆月，如易科罰金，以參佰元折算壹日，緩刑參年。
    事  實
一、己○○前有妨害家庭、恐嚇取財、妨害自由、違反槍砲彈藥刀械管制條例案件等
    前科，並曾於民國八十六年間，因違反麻醉藥品管理條例案件，經本院判處有期
    徒刑四月確定，於同年六月十一日易科罰金執行完畢。詎其猶不知悔改，復於八
    十九年十月二十三日十九時二十九分許，頭戴安全帽、頭綁頭巾、持不詳槍械一
    枝、子彈一顆（槍械及子彈均無證據足認具有殺傷力）及客觀上足供兇器使用內
    裝高樑酒之酒精瓶一個與打火機一個，至臺中市○○路○段四九三號由莊善浩擔
    任店長之「震旦通訊行」，取出上開子彈一顆置於櫃檯上，並一手持上開酒精瓶
    、一手持打火機，對莊善浩威嚇稱「子彈是真的，我這裡還有汽油、打火機，而
    且我這裡還有槍，這槍是真的，你不要亂來，不然就打下去，交出五千元現金及
    手機」等語，並以打火機及酒精瓶做勢欲點燃狀，復將插於腰際之上開不明槍械
    展示予莊善浩看，至使莊善浩不能抗拒，交付摩托羅拉牌Ｖ三六八八型行動電話
    手機二支予己○○，己○○且於離去前復自行取走ＮＯＫＩＡ廠牌八二一○型行
    動電話手機一具（序號為000000000000000號）。得手後隨即將
    其中摩托羅拉牌Ｖ三六八八型行動電話二具，以每具七千五百元之不相當代價，
    在臺中市○○路與公園路口之夜市出售予丁○○。而丁○○亦明知上開摩托羅拉
    牌Ｖ三六八八型行動電話二支為不法取得之贓物，竟仍予買受，而故買贓物。己○○並於八十九年十月二十三日晚間，即在友人壬○○位於臺中市○村路○段三
    七六巷二號住處內，將其強盜所得之上開ＮＯＫＩＡ牌八二一○型行動電話手機
    一具，交予壬○○保管，並告以日後再行轉售。而壬○○亦明知該支行動電話為
    己○○不法取得之贓物，竟仍允為保管，而寄藏贓物。又己○○自不詳時間起，
    即未經許可持有具殺傷力之制式九○子彈一顆。嗣於八十九年十月二十六日下午
    十七時許，經臺灣臺中地方法院檢察署檢察官率同員警至臺中市○村路○段三六
    七巷二號壬○○住所實施搜索，當場在該屋一樓查獲壬○○，並在該房屋三樓房
    間內扣得安全帽一頂、白色長袖上衣一件、深綠色長褲一件、頭巾一條、上開己○○強盜所得之ＮＯＫＩＡ牌八二一○型行動電話手機一具及前開具殺傷力之制
    式九○子彈一顆等物，而己○○則為逃避警察查緝而於逃逸時，不慎自該房屋三
    樓掉落，而為警逮捕，因而查獲上情。
二、案經臺中市警察局第三分局報告臺灣臺中地方法院檢察署檢察官偵查起訴。
    理  由
一、訊據被告己○○固對於右揭時地將上開二支莊善浩遭強盜之摩托羅拉牌Ｖ三六八
    八型行動電話手機二支出售予被告丁○○、將上開莊善浩遭強盜之ＮＯＫＩＡ廠
    牌八二一○型行動電話手機一具（序號為000000000000000號）
    交予被告壬○○，及於上開時地為警查獲，並於逃逸時自上址壬○○住處三樓掉
    落之事實坦承不諱，惟矢口否認有何強盜及持有上開制式九○子彈犯行；被告丁○○對於右揭事實坦承不諱；被告壬○○固坦承有於右揭時地寄藏保管被告己○○所交付之上開ＮＯＫＩＡ廠牌八二一○型行動電話一支之事實，惟矢口否認有
    何寄藏贓物犯行。被告壬○○辯稱：伊不知該支ＮＯＫＩＡ廠牌八二一○型手機
    係贓物云云；被告己○○辯稱：上開三支手機均係伊友人「丙○○」交付予伊，
    其中Ｖ三六八八型手機二支，係丙○○要伊拿去賣，ＮＯＫＩＡ廠牌八二一○手
    機一支係丙○○要送予伊，均非伊強盜所得，丙○○住址為臺中市頂橋三巷六八
    號，已上吊死亡。另伊在醫院接受警察訊問時，有遭警察刑求，此有渠所僱用之
    私人看護可證云云。另被告己○○之選任辯護人張慶宗律師及張新民律師亦具狀
    為被告辯護稱：八十九年十月二十三日強盜案發生時，被告己○○正與友人辛○○一起用餐，辛○○住址為臺中大里市○○街二七之三號。另八十九年十月二十
    六日十七時許，被告己○○為警逮捕後，即因傷送入臺中醫院救治，被告己○○
    因身心疼痛難耐，臺中醫院遂注射治療藥物，致使被告己○○意識不清，警察並
    以強暴方式訊問被告己○○，當時有看護人員在場可證，惟因該醫護人員係臺中
    醫院所指派，真實姓名無從查悉云云。惟查，（一）莊善浩如何於右揭時地遭一
    名頭戴安全帽、頭綁頭巾、持不詳槍械一把、子彈一顆、打火機一個及酒精瓶裝
    之汽油彈一個之人強盜，該強盜行為人於為強盜行為時即當場取出子彈一顆置於
    櫃檯上，並一手持上開酒精瓶、一手持打火機，對莊善浩威嚇稱：「子彈是真的
    ，我這裡還有汽油、打火機，而且我這裡還有槍，這槍是真的，你不要亂來，不
    然就打下去，交出五千元現金及手機」等語，並以打火機及酒精瓶做勢欲點燃狀
    ，復將插於腰際之上開不明槍械展示予莊善浩觀視，至使莊善浩不能抗拒，交付
    摩托羅拉牌Ｖ三六八八型行動電話手機二支予該強盜之人，該強盜行為人且於離
    去前自行取走ＮＯＫＩＡ廠牌八二一○型行動電話手機一具（序號為00000
    0000000000號）等節，業據莊善浩於警詢及偵查中指陳在卷，並有錄
    影帶翻拍照片四張（見臺中市警察局第三分局刑案偵查卷（二）第三三－三四頁
    ）在卷可稽。又被告於八十九年十月二十六日警詢中（見上開警卷（二）第二頁
    背面、第三頁背面）、八十九年十月三十日偵查中（見八十九年度偵字第一七一
    三二號查卷第二六－二八頁）及八十九年十月三十日本院法官訊問時（見本院八
    十九年度聲羈字第七○三號刑事卷宗），均直承其確有於八十九年十月二十三日
    十九時三十分許，攜帶酒精瓶、子彈一顆等物至上址震旦行之事實，其於警詢中
    供稱：「．．（上開為警查扣之）ＮＯＫＩＡ八二一○型行動電話一支為我所有
    。」、「（該ＮＯＫＩＡ行動電話來源為何？）我去震旦行向他借的。」、「我
    於八十九年十月二十三日十九時三十分許，在臺中市○○路○段四九三號震旦行
    ，我進去店員一男一女，非常害怕，我說你們不用怕，來前面講話，我現在困難
    ，看能否借我機子，改天再還，他就拿二支Ｖ三六八八電話及右述ＮＯＫＩＡ八
    二一○行動電話給我。」、「（你當時著如何？）穿著警察查扣褲子，．．我左
    手拿罐子，右手拿假子彈。」、「（你為何要拿罐子及假子彈？）罐子我不知道
    ，給店員看是不是真的。」、「（提供於八十九年十月二十三日十九時二十九分
    案發時錄影帶翻拍照片供你指認，是否為你本人？）是。」、「（為何照片中為
    你向店家強盜，你做何解釋？）Ｖ三六八八二支是店家拿給我，八二一○是我自
    己拿。」、「．．（案發後我）大約在晚間，至中華路與公園路口，以新臺幣一
    萬四千元代價賣給丁○○。」等語、於八十九年十月三十日偵查中供稱：「（十
    月二十三日至震旦行搶手機）是向他們借的。」、「（（提示錄影帶翻拍照）照
    片上是你？）是，但腰際上不是槍，是黑色扁盒子。」、「（提示編號十三號照
    片）照片上你有點燃汽油彈，有何意見？）是酒，不是汽油彈。」、「（（提示
    編號十六號照片）你自己拿手機，有何意見？）沒意見。當時我對店員講不要怕
    我，我最近比較困難，請他們幫忙我三六八八（型）二支手機。」、「（提示被
    害人莊善浩筆錄，告以要旨）對被害人所言有何意見？）他說的對，但我沒說要
    開槍打他。」、「（被扣得手機是你拿震旦行手機？）沒意見，是震旦行拿的。
    」、「（在壬○○家查扣的安全帽等物是（強盜）當天穿戴？）褲子是，衣服已
    經丟掉，安全帽亦丟掉，．．。」等語；於八十九年十月三十日本院法官訊問時
    供稱：「（在八十九年十月二十三日於復興路震旦行，你有無恐嚇店員？）有的
    ，但我帶去的酒精瓶．．，是拿子彈，是假子彈，並露出紙盒，很像手槍柄的樣
    子，店員就躲進去，我就像他們說不要怕，你們這樣我會不好意思，我只向他說
    我身體不好，需要錢，給我五千元就好，我看到手機很漂亮就拿了三個。」等語
    。參以，被告己○○確有於八十九年十月二十三日晚間二十一時許，在壬○○上
    址住處客廳內將上開ＮＯＫＩＡ八二一○型藍色行動電話機具拿予被告壬○○觀
    視，被告己○○並對被告壬○○稱該支手機暫時寄放，待隔幾天再拿出去轉售乙
    節，亦經被告壬○○於八十九年十月二十六日警詢中直承在卷（見同上警卷（二
    ）第五頁背面），而被告己○○亦不否認確有將該支ＮＯＫＩＡ手機交予被告壬○○之事實；前述二支摩托羅拉牌Ｖ３６８８型行動電話，確係被告己○○出售
    被告丁○○，已經渠二人分別供承在卷，互核相符；且被告己○○直承確為其所
    有之扣案褲子一件，經與上開卷附強盜之人所著褲子相符等情，益證被告己○○
    確為本案強盜犯行之行為人無疑。又被告己○○為上開強盜行為時，確有持不明
    槍枝一枝及子彈一顆之事實，固如前述，惟因卷附之錄影帶翻拍照片所攝錄到之
    槍枝部分模糊不清，本院尚無從遽認該支槍枝即為扣案之改造手槍，檢察官僅以
    卷附之錄影帶翻拍照片，遽認被告己○○強盜時所持之槍枝即為扣案之改造手槍
    ，尚有未合。又被告己○○既始終辯稱當日所持之子彈為假子彈，復查無積極證
    據足認被告己○○強盜時所使用之子彈確實即為扣案之該顆制式九○子彈，檢察
    官遽認被告強盜時所使用之子彈一顆即為扣案之該顆制式九○子彈云云，亦有未
    洽，均併此指明。（二）被告己○○雖辯稱其於警詢中有遭警刑求云云。然查，
    證人即為被告製做警詢筆錄之警員吳柏羲於本院訊問時結證稱：伊為被告製作筆
    錄時，並未對被告己○○刑求，被告己○○係在自由意識下為陳述等語。且被告
    之選任辯護人於九十一年四月十五日當庭具狀為被告辯護稱：被告己○○為警逮
    捕後，遭警察以強暴方式訊問，當時有臺中醫院所指派之看護人員在場可證云云
    。嗣經本院函詢臺中醫院結果，臺中醫院於九十一年五月八日以九一中醫歷字第
    二七七七號函回覆稱：被告己○○係由急診住院，一一九救護車送被告己○○抵
    達臺中醫院後，該院均依一般診治方式照護，並無特別指派看護人員等語，有上
    開函一份在卷可考（見本院卷第一宗第一三六頁）。待本院法官於九十一年六月
    二十四日訊問時提示上開有關臺中醫院看護人員函後，被告己○○竟又立即改辯
    稱：「．．，是我們請的私人看護。」云云，被告己○○此部分辯詞顯有臨訟捏
    詞之可疑。至被告己○○胞姐戊○○（現改名為黃文怡）於九十一年十一月四日
    本院訊問時，雖亦證稱：警察詢問被告己○○當日，伊父親所請之看護有在旁邊
    云云，惟被告黃文怡與被告己○○為姐弟關係，所證本有迴護、附和被告己○○
    辯詞之虞，且被告己○○與證人黃文怡二人既始終未能提供渠等「所謂看護人員
    」之姓名、住址以供本院調查。參以，警察如有刑求被告己○○取供情事，豈有
    在看護人員在場情形下為之之理。且經本院調取被告己○○於八十九年十月三十
    日送入臺灣戒治所時之談話筆錄及健康檢查表結果，被告己○○僅自述有胃出血
    及脊椎骨受傷之宿疾，此有臺灣臺中戒治所九十一年六月二十一日函所附之臺灣
    臺中監獄受刑人健康檢查表及談話筆錄各一份在卷可按。再被告己○○於八十九
    年十月二十六日為逃避警察查緝，而不慎自三樓掉落後，即遭送至臺中醫院，經
    該醫院急診診斷結果，被告己○○係受有腰椎第二椎壓迫性骨折之傷害，此有被
    告己○○之診斷證明書一份在卷可稽。被告己○○於臺灣臺中監獄人員詢問時，
    亦直陳其於八十九年十月二十六日下午約四、五時許，自三樓跳下，導致脊椎骨
    受傷等語，是被告己○○上開所受傷害，亦顯係其於被告壬○○住處三樓掉落所
    致。綜上所述，本案既查無任何事證足認被告有何遭警察刑求情事，已難僅憑被
    告己○○空言遭警刑求云云，即據為其有利之認定。況被告前有多次前科，已有
    多次接受偵審程序之經驗，其苟真有遭警刑求情事，儘可於八十九年十月三十日
    向檢察官及本院法官陳明，其未為此，反於檢察官及本院法官於八十九年十月三
    十日訊問時，為前述陳詞，益徵被告己○○辯稱遭警刑求云云，要係飾卸之詞，
    要無可採。（三）被告己○○於八十九年十月二十三日經送至臺中醫院時，精神
    狀態正常，其於急診時所施用之止痛藥劑並無麻醉效果，不會影響被告己○○之
    意識，已經證人林碧珍於九十一年六月二十四日本院訊問時結證在卷。此外，自
    被告己○○於八十九年十月二十六日下午約六時許，遭送至臺中醫院救治時起，
    至同日下午十一時五十分許警察訊問被告己○○時止，該醫院對被告己○○所施
    打之藥物，並不會影響被告己○○之意識，亦有臺中醫院九十一年七月十日九一
    中醫歷字第四四四九號函一紙在卷可考（見本院卷第一宗第一八○頁），被告己○○之選任辯護人為被告己○○辯護稱：臺中醫院為被告己○○注射治療藥物，
    致使被告己○○意識不清云云，尚難憑採。又經本院依被告己○○辯護人所陳報
    之證人辛○○住所即臺中縣大里市○○街二七之三號傳拘證人辛○○結果，發現
    證人辛○○另案在監獄執行中，經本院提訊證人辛○○結果，辛○○結證稱：伊
    並不認識被告己○○等語。再經本院於隔次庭期提訊被告己○○與證人辛○○對
    質結果，被告己○○竟即改稱：辛○○之姓名係綽號「阿興」之人告訴伊，伊不
    知「阿興」所報之姓名是否正確云云。是就被告己○○所為辯詞屢有先後反覆不
    一情形，且每經本院調查結果發現被告己○○所辯不實後，其即又改以其他情詞
    置辯，且始終未能提供具體之證據以供本院調查等節觀之，益證被告己○○臨訟
    飾詞圖卸刑責之心，其所為反覆不一，且有矛盾情形之辯詞，委無可採。再被告
    己○○所稱丙○○其人係於八十九年十一月十一月九日死亡，固有丙○○之個人
    基本資料一份在卷可稽，惟丙○○之死亡日期及丙○○是否於本案強盜案發期間
    犯有強盜犯行，本與被告是否犯有本案強盜罪行無涉，縱丙○○於該期間犯有強
    盜犯行，亦無礙於被告上開強盜罪行之認定。再被告己○○雖另請求依其個人之
    照片與錄影帶內強盜之人比對是否為同一人云云。惟被告己○○確為本案強盜犯
    行之行為人，業經本院審認如前，本院因認並無再就此節予以調查之必要，併此
    指明。（四）被告己○○將上開ＮＯＫＩＡ八二一○型手機交予被告壬○○時，
    已對被告壬○○言明先請被告壬○○代為保管寄藏，待隔數日後再行轉售一節，
    業據被告壬○○於警詢及審理中供承在卷。則該支ＮＯＫＩＡ手機苟非被告己○○非法取得之贓物，被告己○○豈須先請被告壬○○保管、寄藏，待日後再行轉
    售。且被告賴俊明於八十六年間，曾擔任位於臺中市○○路○段一○一號十八樓
    大豐徵信事業股份有限公司負責人，業據其於本院九十二年度易字第八四七號刑
    事案件審理中陳明在卷，有該刑事判決在卷可稽，足見被告壬○○係智識成熟、
    社會歷練豐富之人，其對被告己○○所交付之上開ＮＯＫＩＡ手機一支，係屬來
    源不明之贓物，自難諉為不知。從而被告壬○○明知上開ＮＯＫＩＡ手機一支係
    屬來源不明之贓物，仍應允被告己○○之請求予以寄藏保管，即足認定。（五）
    被告丁○○前述故買贓物犯行，業據被告丁○○於本院審理中供承在卷，核與被
    告己○○供承確有出售上開二支摩托羅拉牌Ｖ三六八八型行動電話二支予被告丁○○等語情節相符，足認被告丁○○之自白確符真實，足堪採信。（六）扣案之
    制式九○子彈一顆，經內政部警政署刑事警察局及法務部調查局鑑定結果，均認
    定係九ｍｍ之制式子彈，確實具有殺傷力一節，有內政部警政署刑事警察局八十
    九年十一月六日刑鑑字第一七一六九三號鑑驗通知書（見八十九年度偵字第一七
    一三二號偵查卷第六五頁）及法務部調查局九十一年三月二十五日調科參字第○
    九一○○一六五二六○號鑑定通知書（見本院審理卷第一宗第六八頁）各一份在
    卷可稽，已足認定。又該具殺傷力之九○子彈一顆雖係在上址三樓壬○○房間內
    查獲，惟被告於為警查獲前約一星期即借住壬○○房間一節，業據被告壬○○於
    警詢及偵查中供陳不移。而被告己○○則先係警詢中辯稱：伊有時住在壬○○住
    處房屋之一樓客廳，有時住在三樓前側房間睡覺，伊已住了十餘天，製式子彈壬○○說是壬○○撿到的，伊有看到過云云（見警卷（二）第一頁背面、警卷（一
    ）第四頁背面）、於八十九年十月三十日偵查中辯稱：「（扣案製式子彈是你的
    ？）不是，我在震旦行放的是假子彈，不是這顆。」、「（壬○○說槍是你的？
    ）不是，而且那是道具槍，但子彈是真的。」云云、於八十九年十月三十日本院
    法官訊問時辯稱：製式子彈是壬○○撿到的，做為裝飾用云云、於九十一年一月
    二十八日本院訊問時辯稱：在壬○○住處查扣之改造手槍及子彈一顆非伊所有，
    伊未曾看過這把槍，也未看過照片，警察說壬○○稱槍是伊的，伊才說槍是壬○○的云云、於九十一年三月十一日本院訊問時辯稱：「．．，我連槍都未曾看過
    ．．。」、於九十二年三月三日本院訊問時辯稱：八十九年間，伊只有在壬○○
    上址房屋住過一天，是在壬○○三樓房間內過夜，但並非睡覺云云、於九十二年
    五月二十六日本院審理中辯稱：「（查獲的槍枝與子彈，是否為提示的證物？）
    我是現在第一次看到。」云云，核被告己○○所辯先後反覆不一，已有可疑。況
    被告己○○既辯稱直至九十二年五月二十六日審理中始第一次看到槍、彈，則被
    告己○○豈能於偵查中即知槍枝為道具槍，而子彈則屬真正子彈之事實？足認上
    開制式九○子彈一顆應屬被告己○○所持有無疑。（七）綜上所陳，被告己○○
    及賴俊明二人所辯，顯均係卸責之詞，均不足採信。此外，復有扣案之褲子一件
    及卷附之現場照片多紙與莊善浩出具之贓物領據一紙（見警卷（一）第五六頁正
    面）在卷可佐。本案事證明確，被告三人犯行均堪認定。
二、按刑法第三百二十八條第一項所稱之「強暴」，指對人之身體，且足以抑制他人
    抵抗程度之有形力之行使；亦即直接或間接對於人之身體施以暴力，壓制被害人
    之抗拒。所稱之「脅迫」指對人，且足以抑制其抵抗程度之惡害通知行為；亦即
    以威嚇加之於被害人，使其精神上產生恐怖之心裡。次按強盜罪之強暴、脅迫，
    祇須抑壓被害人之抗拒或使被害人身體上、精神上，處於不能抗拒之狀態為已足
    ，其暴力縱未與被害人身體接觸，仍不能不謂有強暴、脅迫行為；縱令被害人實
    際無抗拒行為，仍於強盜罪之成立，不生影響（最高法院二十二年度上字第三一
七號、三十年度上字第三０二三號判例參照）。另按至於是否「不能抗拒」，除
    應考量行為人所實施之不法手段是否足以抑制通常人之抗拒，使之喪失自由意思
    外，並應就被害人之年齡、性別、性格、體能及當時所處環境等因素，加以客觀
    之考察，以為判別標準（最高法院八十八年度台上字第二一三二號判決參照）。
    查被告己○○為上開強盜犯行時，其手持之酒精瓶內裝有高樑酒，業據被告己○○於八十九年十月三十日本院法官訊問時直承在卷，且高樑酒之酒精成份甚高，
    是依被告己○○行為時，除一手持裝有高樑酒之酒精瓶外，另一手並持打火機，
    且將子彈一顆放在櫃檯上，並顯露其腰際間之手槍予被害人莊善浩觀視，復對莊
    善浩威嚇稱「子彈是真的，我這裡還有汽油、打火機，而且我這裡還有槍，這槍
    是真的，你不要亂來，不然就打下去，交出五千元現金及手機」等語，並曾做勢
    欲以打火機點燃該酒精瓶，業如前述，則依被告己○○於行為當時對被害人善浩
    所實施之上開脅迫行為，依當時客觀環境觀察，自足以壓抑被害人之意思自由，
    而達不能抗拒之程度。復按刑法上所謂兇器，其種類並無限制，凡客觀上對於人
    之生命、身體、安全構成威脅，具有危險性之兇器均屬之，且祇須行竊時攜帶此
    種具有危險性之兇器為已足，並不以攜帶之初有行兇之意圖為必要（最高法院七
    十九年度台上字第五二五三號判例參照）。而查，被告己○○於強盜時，一手持
    上開裝有高樑酒之酒精瓶，一手持打火機，而該裝有可點燃之高樑酒之酒精瓶與
    打火機之結合，在客觀上顯足以對人之生命、身體、安全構成威脅，顯為具有危
    險性之兇器無訛。是核被告己○○所為，係犯刑法第三百三十條第一項之攜帶兇
    器強盜罪（即犯強盜罪而有刑法第三百二十一條第一項第三款之情形）及槍砲彈
    藥刀械管制條例第十二條第四項之未經許可持有子彈罪；被告丁○○所為，係犯
    刑法第三百四十九條第二項之故買贓物罪；被告壬○○所為，係犯刑法第三百四
    十九條第二項之寄藏贓物罪。次查強盜罪強取財物之內容，當然含有使人行無義
    務之事，或妨害人行使權利等妨害自由之性質，故本件被告前開各施強暴脅迫之
    強盜行為，自無另行成立妨害自由罪名之餘地（最高法院三十二年上字第一七三
    八號判例參照）；則被告前開所為自毋庸再論以強制、妨害自由或恐嚇罪責。被
    告己○○所犯上開二罪間，犯意各別，行為互殊，應予分論併罰。又被告己○○
    上開強行為，原應依懲治盜匪條例第五條第一項第一款之罪處斷，但查被告己○○犯罪後，懲治盜匪條例業於九十一年一月三十日經總統以華總一義字第０九一
    ０００一五０八０號公布廢止；而刑法第三百三十條第一項亦於同日修正，並經
    總統以華總義字第０九一０００一五一一０號公布，並均自同年二月一日發生效
    力。且按在懲治盜匪條例有效施行期間，舊刑法有關加重強盜罪部分均未適用，
    現被告行為後該條例既經法定程予公告廢止，就強盜罪部分即應回歸普通刑法論
    處，法律顯已發生變更，則在該條例廢止前之強盜行為，自應依刑法第二條第一
    項前段之規定，以刑法修正後之第三百三十條第一項之刑度（七年以上有期徒刑
    ），與廢止前懲治盜匪條例相同構成要件之第五條第一項第一款規定之法定刑（
    無期徒刑或七年以上有期徒刑）比較，以修正後之刑法第三百三十條第一項之規
    定較有利於行為人，是被告攜帶兇器強盜之時間，雖在刑法修正公布之前，仍應
    適用裁判時之法律即修正後之刑法第三百三十條第一項加重強盜罪論處，併此敘
    明。再查，被告己○○前於八十六年間，因違反麻醉藥品管理條例案件，經本院
    判處有期徒刑四月確定，於同年六月十一日易科罰金執行完畢，有臺灣臺中地方
    法院檢察署刑案資料查註紀錄表及臺灣高等法院被告全國前案紀錄表各一份在卷
    足憑，其於受有期徒刑執行完畢後，於五年以內再犯本件有期徒刑以上之罪，為
    累犯，應依刑法第四十七條規定加重其刑。爰分別審酌被告己○○前有妨害家庭
    、恐嚇取財、妨害自由、違反槍砲彈藥刀械管制條例案件等前科，有上開臺灣臺
    中地方法院檢察署刑案資料查註紀錄表及臺灣高等法院被告全國前案紀錄表各一
    份在卷可憑，素行不佳，且其行為時年僅三十三歲，猶值青壯之期，卻不思以正
    當手段謀取財富、及被告三人犯罪之動機、目的、手段、被告己○○雖僅強盜得
    行動電話三支，惟其持兇器強盜危害人身自由之手段，嚴重影響社會治安、被告
    丁○○故買贓物；被告壬○○寄藏贓物均足以造成追緝犯罪行為人之困難，犯罪
    所生危害非輕及被告己○○、壬○○二人犯罪後均猶詞圖卸刑責，未見悔意，態
    度不佳，被告丁○○則坦承犯行，並表悔悟之態度等一切情狀，分別量處如主文
    所示之刑，並就被告己○○所處罰金刑部分，諭知易服勞役之折算標準，及定其
    應執行之刑，與就其所應執行之罰金刑部分，諭知易服勞役之折算標準。且查，
    被告壬○○及丁○○二人行為後，刑法第四十一條於九十年一月十日修正公布，
    於同年月十二日生效，該條第一項修正規定為「犯最重本刑為五年以下有期徒刑
    以下之刑之罪，而受六個月以下有期徒刑或拘役之宣告，因身體、教育、職業、
    家庭之關係或其他正當事由，執行顯有困難者，得以一元以上三元以下折算一日
    ，易科罰金。但確因不執行所宣告之刑，難收矯正之效，或難以維持法秩序者，
    不在此限。」，經比較新舊法結果，被告所犯上開之罪，行為後依修正後之刑法
    第四十一條第一項前段規定，則得易科罰金，顯較為有利，爰依刑法第二條第一
    項前段，適用修正後刑法第四十一條第一項前段規定，就被告賴俊明及丁○○二
    人上開所量處之有期徒刑，各併諭知易科罰金之折算標準。再查，被告丁○○前
    未曾受有期徒刑以上刑之宣告，有臺灣臺中地方法院檢察署刑案資料查註紀錄表
    及臺灣高等法院被告全國前案紀錄表各一件在卷足憑，其因一時貪慾，短於思慮
    致罹刑章，犯後已深知悔悟，經此偵審程序及科刑教訓後，當知警惕信無再犯之
    虞，本院綜核各情，因認對被告丁○○所宣告之刑，以暫不執行為適當，併予宣
    告緩刑三年，以啟自新。
四、扣案具有殺傷力之制式九○子彈一顆，係屬違禁物，應依刑法第三十八條第一項
    第一款之規定宣告沒收。至上開酒精瓶一個、打火機一個、不明槍械一枝及子彈
    一顆，雖係被告己○○供犯罪所用之物，惟既未扣案，復無積極證據足認確係被
    告己○○所有，且查無積極證據足認上開不明槍械一枝及子彈一顆具有殺傷力，
    而屬違禁物，爰均不予宣告沒收。又扣案之褲子一件，雖係被告己○○所有，且
    為其犯強盜罪時所穿戴，惟尚難認係直接供被告犯罪所用之物，亦不予宣告沒收
    。再被告己○○強盜時所穿戴之白色上衣一件、頭巾一條、安全帽一頂均已丟棄
    ，業據被告於八十九年十月二十六日警詢中供陳在卷，（見上開警卷（二）第三
    頁正面），則扣案之白色上衣一件、頭巾一條及安全帽一頂，是否確為被告己○○強盜時所穿戴之物，已非無疑，且該扣案之白色上衣一件、頭巾一條及安全帽
    一頂縱為被告己○○強盜時所穿戴，核亦非屬直接供被告犯罪所用之物，爰亦均
    不予宣告沒收，附此敘明。
五、
（一）公訴意旨另略以：被告己○○於八十九年間某日，向不詳姓名之人取得可發射
      子彈，具殺傷力之改造九○手槍一枝後，即未經許可，持有上開可發射子彈具
      殺傷力之改造九○手槍一枝。又其復基於意圖為自己不法所有之概括犯意，（
      １）先於八十九年九月一日下午十七時四十分許，頭戴安全帽及口罩，持上開
      改造九○手槍一把進入臺中市○○路○段二○八號「震旦行通訊行」，於進入
      店內後即取出上開改造九○手槍，喝令店員乙○○、甲○○二人將店內販售之
      行動電話手機交出，使乙○○、甲○○二人不能抗拒而交付行動電話，復因乙○○動作較慢而自行取走ＮＯＫＩＡ牌三二一○型行動電話一具（序號為00
      0000000000000號）、ＮＯＫＩＡ牌七一○○型行動電話一具（
      序號為000000000000000號）、摩托羅拉牌Ｐ七六八九型行動
      電話一具（序號為000000000000000號）、摩托羅拉牌Ｐ八○
      八八型行動電話一具（序號000000000000000號）、ＢＯＳＣ
      Ｈ牌九○九型行動電話一具（序號000000000000000號）、Ｓ
      ＡＧＥＭ牌九六八型行動電話一具（序號為000000000000000
      號）、ＳＡＧＥＭ牌九三○型行動電話一具（序號000000000000
      000）、摩托羅拉牌Ｖ二○八八型行動電話一具（序號000000000
      000000）。得手後於同日十九時許，將強盜所得之ＳＡＧＥＭ牌九六八
      型行動電話一具，以九千六百元之代價出售予知為贓物之癸○○（另由檢察官
      以八十九年度偵字第一六一六七號提起公訴），及於次日即同年月二日將強盜
      所得之ＮＯＫＩＡ牌七一一○型行動電話一具、ＢＯＳＣＨ牌九○九型行動電
      話一具、摩托羅拉牌Ｐ八○八八型行動電話一具，以一萬一千一百元之代價出
      售予知情之施俊樺（另由檢察官以八十九年度偵字第一七○九七號聲請簡易判
      決處刑），及將強盜所得之摩托羅拉牌Ｐ七六八九型行動電話一具以一萬元之
      代價出售予不知情之庚○○（另由檢察官以八十九年度偵字第一六九六三號為
      不起訴處分），得款花用殆盡。（２）己○○食髓知味後，又承同一強盜之犯
      意，於八十九年九月二十五日，由己○○持刀夥同不知名之成年男子一人，共
      同進入臺中市○○路○段四九三號由莊善浩擔任店長之「震旦通訊行」，喝令
      店員不得反抗，使店員不能抗拒後搜括店內之行動電話手機共十支，分別為摩
      托羅拉牌Ｐ八○八八型行動電話一具（序號000000000000000
      ）、摩托羅拉牌ＬＦ二○○○ｉ型行動電話一具（序號0000000000
      00000）、摩托羅拉牌Ｔ二六八八型行動電話一具（序號0000000
      00000000）、摩托羅拉牌ＣＤ九二八＋型行動電話一具（序號000
      000000000000）、ＮＯＫＩＡ牌三二一○型行動電話一具（序號
      000000000000000）、ＮＯＫＩＡ牌六一五○型行動電話一具
      （序號000000000000000）、ＮＯＫＩＡ牌八二一○型行動電
      話一具（序號000000000000000）、國際牌ＣＤ九○型行動電
      話一具（序號000000000000000）、ＢＯＳＣＨ牌九○九Ｓ型
      行動電話一具（序號000000000000000）、易力信牌Ｔ２８Ｃ
      行動電話一具（序號000000000000000），得手後隨即於同月
      二十六日將其中摩托羅拉牌ＬＦ二○○○ｉ型行動電話一具、國際牌ＣＤ九○
      型行動電話一具、ＮＯＫＩＡ牌三二一○型行動電話一具、摩托羅拉牌九二八
      ＋型行動電話一具，以二萬元之代價出售予癸○○；及於同月二十七日將其中
      摩托羅拉牌Ｔ二六八八型行動電話一具，以二千五百元之代價出售予庚○○。
      嗣於八十九年十月二十六日下午十七時許，經臺灣臺中地方法院檢察署檢察官
      率同員警搜索臺中市○村路○段三六七巷二號壬○○住所，當場扣得己○○所
      有之改造九○手槍一把（槍枝管制編號0000000000號）等物，因而
      查獲上情，因認被告尚涉有懲治盜匪條例第五條第一項第一款之盜匪罪嫌及槍
      砲彈藥刀械管制條例第十一條第四項之罪嫌云云。
（二）按犯罪事實應依證據認定之，無證據不得推定其犯罪事實，為刑事訴訟法第一
      百五十四條定有明文。次按，認定犯罪事實所憑之證據，雖不以直接證據為限
      ，間接證據亦包括在內，然而無論直接或間接證據，其為訴訟上之證明，須於
      通常一般之人均不致有所懷疑，而得確信其為真實之程度者，始得據為有罪之
      認定（參照最高法院七十六年臺上字第四九八六號判例意旨）。本件公訴人認
      被告涉有右揭犯嫌，無非係以（一）被告己○○雖否認於八十九年九月一日、
      九月二十五日有強盜震旦通訊行之犯行，惟震旦通訊行於八十九年九月一日、
      九月二十五日遭強盜之行動電話，確係由被告己○○出售予癸○○、庚○○、
      施俊樺等人，業據證人癸○○、賴森一、庚○○、施俊華等人於警訊中指證明
      確，復有贓物領據在卷足憑。（二）扣案之改造手槍一把經送內政部警政署刑
      事警察局鑑定結果，手槍為仿ＳＩＧ  ＳＡＵＥＲ廠半自動手槍製造之玩具手
      槍將槍管內之阻鐵拆除改造而成，發射動能可超過每平方公分二十焦耳以上，
      足以穿透人體皮肉層，應認具有殺傷力，子彈一顆為至是九○子彈具有殺傷力
      ，有該局鑑驗通知書一份附卷足稽。被告己○○雖辯稱上開改造手槍為同案被
      告壬○○所有，惟被告己○○確有持槍強盜之行為，有上述震旦通訊行店內之
      錄影帶翻拍之照片附卷足憑。況同案被告壬○○亦堅決否認持有上揭改造手槍
      ，並指稱上開改造手槍為被告己○○所有，另被告己○○於偵查中辯稱上開改
      造手槍為道具槍，子彈是真的（見本署檢察官訊問筆錄），是如上開槍、彈為
      被告壬○○所有，被告己○○豈能知悉槍枝為道具槍，而子彈為真之事實？足
      認上開改造手槍應屬被告己○○所有無疑，為其論據。訊據被告己○○堅決否
      認有此部分犯行，辯稱：伊未曾為上開二件強盜犯行，扣案改造手槍係道具槍
      等語。經查：
（１）扣案之改造手槍一把經送內政部警政署刑事警察局鑑定結果，係認：扣案之手
      槍為仿ＳＩＧ  ＳＡＵＥＲ廠半自動手槍製造之玩具手槍將槍管內之阻鐵拆除
      改造而成，其槍身及滑套為金屬材質，「槍管為塑膠材質」，以打擊底火（藥
      ）引爆子彈內火藥為發射動能，機械性能良好，至於是否具殺傷力，則請卓參
      隨附之槍枝殺傷力鑑驗說明，此有內政部警政署刑事警察局上開鑑定通知書一
      紙在卷可稽。再觀之上述槍殺傷力鑑驗說明三（二）部分之記載：槍枝材質部
      分如為塑膠，則其於發射前述子彈時，因子彈之爆炸高壓，可能造成爆裂．．
      。基於土造槍彈具不穩定性，本局統案實驗如上，不再個案測試等語。是內政
      部警政署刑事警察局既未就扣案之改造手槍為實際試射鑑定，已難以該局對其
      他非本案扣案槍枝所為之實驗，遽以認定扣案改造手槍確有殺傷力。況經本院
      將扣案改造手槍再送請法務部調查局鑑定結果，即認：扣案改造手槍是否具有
      殺傷力端視所發射子彈而定，又該槍膛經不當擴大，已不適合原有子彈或既有
      已知槍彈使用，本案送鑑槍枝（獲案管制編號0000000000號）認非
      槍砲彈藥刀械管制條例之槍等語，有前開法務部調查局鑑定通知書一紙附卷可
      憑。是本案既無積極證據足認扣案改造手槍一枝確具有殺傷力，即難遽認被告
      己○○有何違反槍砲彈藥刀械管制條例第十一條第四項之罪行。
（２）右述（一）（２）所示強盜案件發生時，莊善浩並不在現場，業據莊善浩於警
      詢（見警卷（一）第四○頁背面）及本院訊問時（見本院刑事卷第一宗第一一
      七頁）證陳甚明，公訴人誤認莊善浩當場在場云云，顯有誤會。又證人癸○○
      於警詢中係證稱：伊不確定八十九年九月一日強盜案案發時錄影帶內強盜之人
      ，是否即為出賣手機予伊之人。而八十九年九月二十五日強盜案案發時之錄影
      帶內其中手持刀子之人比較像出賣手機予伊之人等語，並未指認被告己○○即
      為出售手機予伊之人，此有癸○○之警詢筆錄在卷可稽（見警卷（一）第十一
      頁－十四頁）。至證人施俊樺則於警詢中明確證稱：被告己○○並非出售手機
      予伊之人（見同上警卷第二二頁背面）。是證人癸○○二人所證，顯尚難據為
      被告己○○上開強盜犯嫌有罪之認定。又右述（一）（１）強盜案件發生時，
      在場之證人甲○○於九十一年四月十五日本院訊問時結證稱：伊無法指認強盜
      之人，不能確定是被告己○○，只是身高、體形有點像等語；右述（一）（２
      ）所示強盜案件發生時，在場證人乙○○於九十一年四月十五日本院訊問時結
      證稱：當時有二個人，強盜之人與被告己○○身材有點像，但伊不能確定是否
      為在庭之被告己○○等語。又依上開二強盜案件之錄影帶翻拍照片（見八十九
      年度偵字第一七一三二號偵查卷第四八－五五頁）之照片觀之，因行為人均有
      戴安全帽，且除八十九年九月二十五日十八時十分十五秒許之照片（見八十九
      年度偵字第一七一三二號偵查卷第五二頁），可見到持刀強盜之人下半部臉形
      外，其餘照片難無法看清行為人臉部，而上開可見到持刀強盜之下半部臉形之
      照片，復仍屬模糊，不足以清楚看出該行為人面目，是僅憑該張照片本院亦難
      遽認被告己○○即為該強盜之人。再證人顏森一雖於警詢中證稱被告己○○曾
      出售與強盜手機同廠牌型式之手機予癸○○等語；證人庚○○雖於警詢及本院
      訊問時證稱被告己○○確有出售遭強盜手機予伊等語。惟證人顏森一及庚○○
      二人所為被告己○○曾出售上開遭強盜之手機予癸○○及庚○○之證詞，既尚
      不足據為被告己○○確實即為上開二強盜案行為人之認定，即難僅憑證人顏森
      一及庚○○上開證詞，遽為被告己○○此部分強盜犯嫌有罪之認定。此外，復
      查無其他積極證據足認被告己○○確有檢察官所指訴之此部分強盜及未經許可
      ，持有「具殺傷力」改造手槍之犯行，本應就被告此二部分罪嫌諭知無罪，惟
      因檢察官認被告己○○此部分強盜犯嫌上開強盜有罪部分具有連續犯之裁判上
      一罪關係；未經許可，持有具殺傷力改造手槍罪嫌，與上開有罪之持有子彈犯
      行，具有想像競合犯之裁判上一罪關係，爰均不另為無罪之諭知，附此敘明。
據上論斷，應依刑事訴訟法第二百九十九條第一項前段，槍砲彈藥刀械管制條例第十
二條第四項，刑法第二條第一項前段、第十一條前段、第三百三十條第一項、第三百
四十九條第二項、第四十七條、修正後刑法第四十一條第一項前段、第四十二條第二
項、第五十一條第五款、第七十四條第一款、第三十八條第一項第一款，罰金罰鍰提
高標準條例第一條前段、第二條，判決如主文。
中      華      民      國    九十二    年      六      月      九      日
                                臺灣臺中地方法院刑事第三庭
                                    審判長法  官    劉錫賢
                                          法  官    朱光國
                                          法  官    江奇峰
右正本證明與原本無異。
如不服本判決，應於判決送達後十日內向本院提出上訴狀，上訴於臺灣高等法院臺中
分院（須附繕本）。
                                        書記官
中      華      民      國    九十二    年      六      月      十一    日
附錄：本案論罪科刑法條全文
刑法第三百三十條：
犯強盜罪而有第三百二十一條第一項各款情形之一者，處七年以上有期徒刑。
前項之未遂犯罰之。
槍砲彈藥刀械管制條例第十二條第四項：
未經許可，持有、寄藏或意圖販賣而陳列子彈者，處五年以下有期徒刑，併科新台幣
三百萬元以下罰金。
刑法第三百四十九條第二項：
搬運、寄藏、故買贓物或為擔保者，處五年以下有期徒刑、拘役或科或併 科一千元?
下罰金。


司法院資訊處製作；財團法人民間司法改革基金會備份。
